【裁判字號】    96,苗簡,766
【裁判日期】    970108
【裁判案由】    侵權行為損害賠償
【裁判全文】
臺灣苗栗地方法院民事簡易判決         96年度苗簡字第766號
原      告  友聯產物保險股份有限公司
法定代理人  丁○○
訴訟代理人  丙○○
            乙○○
被      告  甲○○
                        號
上列當事人間請求侵權行為損害賠償事件，本院於民國96年12月
28 日言詞辯論終結，判決如下：
    主    文
被告應給付原告新臺幣貳拾萬玖仟陸佰伍拾貳元，及自民國九十
六年十一月二十二日起至清償日止，按年息百分之五計算之利息
。
原告其餘之訴駁回。
訴訟費用新臺幣參仟參佰壹拾元由被告負擔新臺幣貳仟貳佰伍拾
元，餘由原告負擔。
本判決原告勝訴部分得假執行。
    事實及理由
壹、原告之聲明：被告應給付原告新臺幣（下同）310,000 元，
    及自起訴狀繕本送達翌日即民國96年11月22日起至清償日止
    ，按年息百分之5 計算之利息。
貳、事實摘要：
一、原告起訴主張：被告於95年9 月30日14時許，駕駛無牌照之
    拼裝大貨車，行經苗栗縣南庄鄉東河村向天湖處，因駕駛操
    作失當勾到電線，致電桿倒下撞及適行經該處由原告所承保
    被保險人陳必聰所有之車牌號碼0305-MX 號自小客車（以下
    簡稱系爭車輛）。原告所承保系爭車輛受損後，業經太子汽
    車工業股份有限公司以310,000 元修繕完畢，其中零件費為
    227,404 元，工資為83,810元，原告已理賠完畢，依保險法
    第53條規定，原告已代位取得上開損害賠償請求權。為此爰
    依民法第191 條之2 及保險法第53條規定，請求被告賠償如
    聲明所示之金額及法定遲延利息等語。
二、被告則未於言詞辯論期日到場，亦未提出書狀作何聲明或陳
    述。
參、法院之判斷：
一、被告經合法通知，未於言詞辯論期日到場，核無民事訴訟法
    第386 條各款所列情形，爰依原告之聲請，由其一造辯論而
    為判決。
二、原告主張被告於95年9 月30日14時許，駕駛無牌照之拼裝大
    貨車，行經苗栗縣南庄鄉東河村向天湖處，因駕駛操作失當
    勾到電線，致電桿倒下撞及適行經該處由原告所承保被保險
    人陳必聰所有之系爭車輛。原告所承保系爭車輛受損後，業
    經太子汽車工業股份有限公司以310,000 元修繕完畢，其中
    零件費為227, 404元，工資為83,810元，原告已理賠完畢之
    事實，業據提出與所述相符之行車執照、駕駛執照、照片、
    理賠計算書、估價單、汽車肇事賠償給付結案同意書、統一
    發票等件為證（見卷第5 至25頁），且有苗栗縣警察局頭份
    分局函覆本院之現場草圖、談話紀錄表、調查筆錄、道路交
    通事故處理紀錄登記簿、現場照片等件附卷可憑（詳卷第42
    至53頁）。被告經合法通知既不到院爭執，復未提出任何書
    狀以供本院審酌，自堪信原告前揭主張為真實。
三、按汽車、機車或其他非依軌道行駛之動力車輛，在使用中加
    損害於他人者，駕駛人應賠償因此所生之損害，民法第191
    條之2 前段定有明文。本件被告於前揭時地駕駛無牌照之拼
    裝大貨車，因駕車不慎，失控勾到電線，致電桿倒下撞及原
    告所承保之系爭車輛，致系爭車輛受有損害，依前開規定，
    自應就系爭車輛之損害負損害賠償之責。
四、次按不法毀損他人之物者，被害人得請求賠償其物因毀損所
    減少之價額，民法第196 條定有明文。又按請求賠償物被毀
    損所減少之價值，得以修復費用為估定標準，但以必要者為
    限，例如修理材料費以新品換舊品應予折舊（參照最高法院
    77年第9 次民事庭會議決議）。本件原告所承保之系爭車輛
    ，因前述事故受損經送修，計支出修理費310,000 元，其中
    零件費為227,404 元，工資為83,810元，業據原告提出太子
    汽車工業股份有限公司新竹分公司之估價單及統一發票為證
    （見卷第8 至16頁），自堪採信。查系爭車輛出廠年份係西
    元2005年6 月（即民國94年6 月，未載日以15日計），有汽
    車行車執照在卷可稽（見卷第6 頁），至事故發生即受損之
    95年9 月30日止，已使用1 年3 月又15日，依上開說明，零
    件材料費227,404 元部分應予折舊，方屬公允。又依營利事
    業所得稅查核準則第95條第8 項規定：「固定資產提列折舊
    採用定率遞減法者，以1 年為計算單位，其使用期間未滿1
    年者，按實際使用之月數相當於全年之比例計算之，不滿1
    月者，以1 月計」，依此方法計算結果，系爭車輛實際使用
    年數應以1 年4 月計。而依行政院所頒「固定資產耐用年數
    表」及「固定資產折舊率表」規定，系爭車輛之耐用年數為
    5 年，依定率遞減法每年折舊千分之369 計算，則原告請求
    之零件材料費227,404 元，其折舊額為101,562 元【計算式
    ：227,404 ×0.369 ＝83,912，《227,404 －83,912》×0.
    36 9×4 ÷12＝17,650，83,912＋17,650＝101,562 ，元以
    下四捨五入】，扣除折舊後，系爭車輛所得請求之零件材料
    費用為125,842 元（227,404 －101,562 ＝125,842） ，加
    上工資83,810元，合計必要修復費用為209,652元。
五、末按，被保險人因保險人應負保險責任之損失發生，而對第
    三人有損害賠償請求權者，保險人得於給付保險金後代位行
    使被保險人對於第三人之請求權，保險法第53條第1 項前段
    定有明文。又此項法定代位權之行使，有債權移轉之效果，
    故於保險人給付賠償金額後，被保險人對於第三人之請求權
    即移轉於保險人，最高法院著有69年度台上字第923 號判決
    足資參照。經查，原告業已依保險契約之約定賠付系爭車輛
    修理費用等情，有原告提出之統一發票及汽車肇事賠償給付
    結案同意書在卷為證，揆諸前開說明，其自得代位行使被保
    險人對被告之損害賠償請求權。惟按損害賠償祗應填補被害
    人實際損害，保險人代位被害人請求損害賠償時，依保險法
    第53條第1 項規定，如其損害額超過或等於保險人已給付之
    賠償金額，固得就其賠償之範圍，代位請求賠償，如其損害
    額小於保險已給付之賠償金額，則保險人所得代位請求者，
    應祗以該損害額為限，此有最高法院65年台上字第2908號判
    例意旨可資參照。查本件系爭車輛之必要修復費用為209,65
    2 元，已如前述，則依前揭說明，原告所得代位被保險人向
    被告請求之損害額，亦應以209,652 元為限。從而，原告依
    侵權行為及保險代位之法律關係，訴請被告給付209,652 元
    ，及自起訴狀繕本送達翌日即96年11月22日起至清償日止，
    按年息百分之5 計算之法定遲延利息，於法自屬有據，應予
    准許。其逾此部分之請求，即屬無據，應予駁回。
六、本件原告勝訴部份，乃適用簡易訴訟程序而為被告敗訴之判
    決，應依民事訴訟法第389 條第1 項第3 款規定，依職權宣
    告假執行。
七、訴訟費用負擔之依據：民事訴訟法第79條。
中    華    民    國    97    年    1     月    8     日
                  苗栗簡易庭法  官  王萬金
以上正本係照原本作成。
如對本判決上訴，須於判決送達後20日內向本院提出上訴狀。
                            書記官  劉碧雯
中    華    民    國    97    年    1     月    8     日


司法院資訊處製作；財團法人民間司法改革基金會備份。
